【裁判字號】    92,易,2628
【裁判日期】    921231
【裁判案由】    偽造文書
【裁判全文】
臺灣板橋地方法院刑事判決                        九十二年度易字第二六二八號
    公  訴  人  臺灣板橋地方法院檢察署檢察官
    被      告  丁○原名王趙勉.
                甲○○
右列被告因偽造文書案件，經檢察官提起公訴（九十一年度偵續字第二四一號），本
院依簡式審判程序判決如左：
    主  文
丁○共同明知為不實之事項，而使公務員登載於職務上所掌之公文書，足以生損害於
公眾及他人，處有期徒刑陸月，如易科罰金，以參佰元折算壹日，緩刑參年。
甲○○共同明知為不實之事項，而使公務員登載於職務上所掌之公文書，足以生損害
於公眾及他人，處有期徒刑參月，如易科罰金，以參佰元折算壹日。
    事  實
一、丁○（原名王趙勉）與甲○○係夫妻關係，共同經營邦麟有限公司（下稱邦麟公
    司），由丁○任負責人。邦麟公司於民國八十九年七月間，向賀華企業有限公司
    （下稱賀華公司）之負責人乙○○訂購鋁合金板一批，並開立四張支票給賀華公
    司，背書人為甲○○，分別為(1)面額為新台幣（下同）一百七十八萬零六百二十
    四元，發票日為八十九年七月十日，票據號碼為ＡＤ0000000號，(2)面額
    二百零三萬七百零七元，發票日為八十九年七月十五日，票據號碼為ＡＤ000
    0000號，(3)面額三百零三萬元，發票日為八十九年八月十五日，票據號碼為
    ＡＤ0000000號，(4)面額一百八十萬六千一百八十四元，發票日為八十九
    年八月十八日，票據號碼為ＡＤ0000000號；嗣因邦麟公司於八十九年七
    月起週轉不靈，四紙支票乃因存款不足連續遭退票。丁○與甲○○竟基於共同犯
    意之聯絡，唯恐債權者眾，渠等親友楊淑惠之債權無從清償，乃於八十九年七月
    十八日，通謀訂立虛偽之房屋、土地買賣契約，將丁○名下座落於台北縣林口鄉
    ○○段中湖小段五十八地號及林口鄉○○段中湖小段六十二號地號之土地二筆，
    以及座落於台北縣林口鄉○○段中湖小段八七八建號房屋一棟，基於虛偽之物權
    移轉意思表示，委託不知情之代書張美玲代為辦理所有權移轉登記予楊媛亦（原
    名楊淑惠），使承辦本件房屋、土地移轉登記之台北縣新莊地政事務所承辦公務
    員，將此一不實事項登載於職務上所掌之土地登記簿冊上，足生損害於地政事務
    所地籍管理及課稅之正確性及其他債權人。賀華公司因前二紙支票連續在八十九
    年七月十日及同年七月十五日退票後，屢次向丁○催討均置之不理，乃向法院聲
    請假扣押，並於同年八月三十一日實行假扣押時，始知上情。
二、案經賀華公司訴由臺灣板橋地方法院檢察署檢察官偵查起訴，本院於準備程序進
    行中，陳豐國就被訴事實為有罪之陳述，經告知簡式審判程序之旨，並聽取各當
    事人之意見後，裁定進行簡式審判程序。
    理  由
一、訊據被告丁○及甲○○於本院審理中就右揭犯罪事實坦承不諱，與告訴代表人乙
    ○○指述之情節互核相符，並有支票四紙及退票理由單、歸戶財產查詢清單、土
    地登記謄本影本、建物登記謄本影本在卷可稽。且被告丁○前於檢察官偵查中，
    就與楊趙英秀間之債務，不論就互助會之有無，日期、還款情況及結算數額，均
    各言言殊，復乏相關單據以實其說，且本件辦理移轉登記及轉貸事宜，均由被告
    二人一手主導委託代書辦理登記並向銀行及民間辦理貸款事務，證人楊趙英秀僅
    提供身分證件或書面簽名，並未出面辦理，亦無須擔負日後貸款利息之繳付。徵
    諸證人楊趙英秀於偵查中證稱：本件移轉登記係因被告丁○急欲脫手，乃請伊幫
    忙，伊不用出購買房子的對價，直接移轉登記給伊，再以伊為抵押債務人，轉向
    華信銀行設定第一順位抵押貸款七百萬元，部分清償玉山銀行六百萬元（取得清
    償證明同時辦理塗銷原第一順位抵押權設定），伊亦取得五十多萬元，貸款利息
    和本金由被告丁○負責清償等情（八十九年度偵字第一六八五六號卷，第九十三
    頁背面以下），均核與買賣契約及移轉登記之簽訂過程有違，復經證人即嗣後買
    受系爭房屋之人吳慧瑩於偵查中證稱：甲○○曾表示房屋事實上是他們夫妻的，
    登記在甥女名下（同前卷，第八十九頁背面）、證人楊媛亦（原名楊淑惠）於偵
    查中證稱：對系爭房、地之處置情形均不知情，權狀均由楊趙英秀處理，楊趙英
    秀表示丁○仍要用該房地借錢、貸款亦由丁○繳納等情（同前卷，第九十頁背面
    ），另經玉山銀行人員郭功利及廖福隆、代辦代書張美玲就系爭土地清償借款、
    過戶等節證述在卷，足認被告丁○、甲○○與楊趙英秀間之買賣契約確屬虛構，
    已可認定。綜據上述，足認被告等前揭自白與事實相符，堪予採信。本件事證明
    確，被告等犯行均堪認定，自應依法論科。
二、核被告丁○、甲○○所為，均係犯刑法第二百十四條之使公務員登載不實罪。被
    告二人間，有犯意聯絡及行為分擔，應依共同正犯論處。爰分別審酌被告二人經
    營公司不善，致無從清償債款，竟未思已造成債權人鉅額損失，反更以假買賣之
    方式規避債權人追索債款，妨害地籍管理之正確性、不動產所有權登記之公信力
    ，犯後猶飾詞狡辯，顯見仍存僥倖，兼衡被告二人於本院審理中自知事證明確，
    未再為無謂辯解，於準備程序即為認罪之表示，堪認尚有悔意等一切情狀，分別
    量處如主文所示之刑，並諭知易科罰金折算標準，以示警懲（被告行為後，刑法
    第四十一條業於九十年一月十日修正公布施行，於同年一月十二日生效，該法第
    四十一條第一項前段將得易科罰金之範圍由「犯最重本刑為三年以下有期徒刑以
    下之刑之罪」修正擴大為「犯最重本刑為五年以下有期徒刑以下之刑之罪」，並
    無不利於被告，應依刑法第二條第一項前段之規定，適用裁判時之法律即刑法第
    四十一條第一項前段）。末查被告丁○前未曾受有期徒刑以上刑之宣告，有台灣
    高等法院被告全國前案紀錄表在卷可稽，其因一時失慮，致罹刑典，經此刑之宣
    告，當知警惕，信無再犯之虞，因認其刑以暫不執行為適當，爰併宣告緩刑三年
    ，以啟自新，並觀後效。
據上論斷，應依刑事訴訟法第二百七十三條之一第一項、第二百九十九條第一項前段
，刑法第二條第一項前段、第二十八條、第二百十四條、第四十一條第一項前段、第
七十四條第一款，罰金罰鍰提高標準條例第一條前段、第二條，判決如主文。
本案經檢察官丙○○到庭執行職務。
中      華      民      國    九十二    年    十二    月    三十一    日
                                臺灣板橋地方法院刑事第十五庭
                                          法  官  王  偉  光
右正本證明與原本無異。
如不服本判決，應於判決送達後十日內，向本院提出上訴狀。
                                          書記官  陳  怡  君
中      華      民      國    九十三    年     一     月      二      日
附錄本案所犯法條全文
中華民國刑法第二百一十四條
明知為不實之事項，而使公務員登載於職務上所掌之公文書，足以生損害
於公眾或他人者，處三年以下有期徒刑、拘役或五百元以下罰金。


司法院資訊處製作；財團法人民間司法改革基金會備份。
